臺灣高等法院刑事判決
110年度上訴字第202號
上  訴  人  臺灣新北地方檢察署檢察官
被      告  池愛國俤



選任辯護人  楊進興律師
上列上訴人因被告傷害案件，不服臺灣新北地方法院109年度審
訴字第1854號，中華民國109年10月22日第一審判決（起訴案號
：臺灣新北地方檢察署109年度偵字第23435號），提起上訴，本
院判決如下：
　　主　文
上訴駁回。
　　事實及理由
一、本案經本院審理結果，認原審以被告池愛國俤（下稱被告）
    犯刑法第277條第1項之傷害罪，判處拘役40日，如易科罰金
    ，以新臺幣（下同）1千元折算1日，認事用法及量刑均無不
    當，應予維持，除證據部分補充「被告於本院審理時之自白
    」外（見本院卷第125頁），餘均引用第一審判決書記載之
    事實、證據及理由（如附件）。
二、檢察官上訴意旨略以：據告訴人紀宏鈿（下稱告訴人）具狀
    聲請檢察官上訴意旨以被告持刀追砍告訴人，見告訴人逃離
    後，仍不斷追砍，顯係基於殺人之不確定故意而犯之等語；
    本件被告固承認傷害等事實，惟其自案發後迄今，已5個月
    ，猶未向告訴人道歉，亦未賠償告訴人損害，顯無悔悟之心
    ，其犯後態度不佳，原審僅量處拘役40日，量刑容有不符罪
    刑相當原則之嫌，爰請斟酌上述理由，另為被告適當之宣告
    刑等語。
三、經查：
  ㈠關於被告主觀犯意部分：
　⒈按殺人未遂與傷害罪之區別，應視行為人於加害時是基於使
    人死亡，或使人受傷之犯意為斷。行為人與被害人之關係、
    有無宿怨及行為之起因，並非據以區別殺人未遂與傷害罪之
    絕對標準，仍應綜合觀察其所用兇器、下手情形、傷痕多寡
    、傷處是否為致命部位、傷勢輕重程度及行為前後之情狀，
    以認定行為人內部主觀之犯意為何（最高法院109年度台上
    字第2609號判決意旨參照）。
　⒉查被告與告訴人間平日並無宿怨，於上開時、地發生糾紛，
    僅係肇因於資源回收一事，業據被告於警詢時自承在卷（見
    偵卷第14頁），核與告訴人於警詢時之指訴相符（見偵卷第
    19頁)，可見被告與告訴人間並無任何深仇大恨，要無其他
    重大情事客觀上足以引起被告萌生殺害告訴人之犯罪動機。
    又告訴人前往上開地點時，確有攜帶一客觀上足以對人之生
    命、身體安全造成危害之鐵鎚1把，業據證人即告訴人之同
    事龔英俊、證人即被告之妻余秀蘭於本院審理時具結證述在
    卷（見本院卷第117、121頁)，可見告訴人並非空手前去與
    被告理論，故被告辯稱其持長柄刀械之目的係為反擊等語，
    並非無據。再者，告訴人因被告之砍擊行為受有「左前臂撕
    裂傷約2公分；左前臂血腫」等傷害，有衛生福利部雙和醫
    院109年6月12日診斷證明書（乙種）在卷可稽（見偵卷第51
    頁），足認被告並未對於告訴人身體重要部位揮砍，且告訴
    人所受之傷勢亦非屬嚴重。是揆諸前揭說明，衡以被告與告
    訴人間係因資源回收之廢紙計價、分類一事，偶生爭執，告
    訴人先持鐵鎚至上開地點理論，被告始持刀械自保、反擊，
    且告訴人之受傷處並非致命部位、所受傷勢亦非重大等節，
    足認被告主觀上應係具有傷害之犯意甚明。
　⒊至告訴人及告訴代理人於本院審理時雖指稱：被告係持長刀
    並有持續追砍告訴人至辦公室等語（見本院卷第125、126頁
    ），然參以證人龔英俊於本院審理時具結證稱：告訴人因賣
    廢紙一事與被告在電話中發生口角，且被告一直不斷挑釁要
    告訴人過去，伊因擔心告訴人會出事，所以就跟隨前往；伊
    抵達現場後並沒有看到告訴人，沒有看到告訴人受傷之過程
    ，也沒有看到被告追打告訴人等語（見本院卷第114、115頁
    ），核與證人余秀蘭於本院審理時具結證稱：伊沒有看到被
    告拿刀追砍告訴人等語相符（見本院卷第120頁），則告訴
    人及告訴代理人上開指訴情節是否屬實，已非無疑。此外，
    本院以公務電話詢問本案承辦人員即新北市政府警察局中和
    分局偵查隊劉倢旻偵查佐（現任職於臺北市政府警察局萬華
    分局偵查隊），關於當時是否已將本案全部監視器錄影光碟
    檢送在卷一事，經其復以：「對，已將全部的監視器光碟移
    送給地檢署」，有本院110年4月23日公務電話查詢紀錄表附
    卷可查（見本院卷第97頁），而綜觀全卷，均無案發當時被
    告持刀追砍告訴人之影像與畫面，自無從僅憑告訴人之單一
    指訴，逕自推論被告有持刀持續追砍告訴人之行為。
　⒋另證人龔英俊於本院審理時雖證稱：伊去辦公室時，有好幾
    個人正在破壞門，有幾個人也拿著刀，伊只看到告訴人在窗
    戶邊有受傷，並沒有看到辦公室裡面還有沒有其他人，伊主
    觀認定他們破門衝進去是為了要去殺告訴人等語（見本院卷
    第116至118頁)，然此部分僅係出於證人龔英俊主觀臆測之
    詞，尚無從遽採為不利被告之認定。且被告及其員工等人破
    壞辦公室大門欲進入之原因，業據證人余秀蘭於本院審理時
    結證稱：辦公室裡面有放20幾萬元現金，且伊00多歲之女兒
    正在裡面休息跟記帳等語（見本院卷第121、122頁)，再稽
    諸現場監視器錄影畫面截圖，告訴人所進入之辦公室，桌面
    佈滿書面文件，該密閉空間亦確實僅有其與被告之女兒二人
    單獨在內，有刑案現場照片附卷可參（見偵卷第56頁至第58
    頁)，是被告於警詢時辯稱：告訴人躲到我的辦公室內，因
    為我女兒在辦公室，伊就用力要將門推開等語，尚非無稽，
    故實難僅憑被告及其員工等人在外破壞門鎖一情，即遽認被
    告係出於繼續追砍告訴人之目的所為，自亦無從因此推認被
    告主觀上有何殺人之犯意。
  ㈡關於量刑部分：
　　按量刑之輕重，屬為裁判之事實審法院得依職權自由裁量之
    事項，苟其量刑已以行為人之責任為基礎，並斟酌刑法第57
    條各款所列情狀，在法定刑度內，酌量科刑，如無偏執一端
    ，致明顯失出失入情形，上級審法院即不得單就量刑部分遽
    指為不當或違法。本件原審量刑時業已審酌：「被告雖因資
    源回收事宜與告訴人發生爭執，而經告訴人攜帶鐵鎚前來上
    址與其理論，仍應以正當途徑解決或另循其他合法方式處理
    ，竟未能理性溝通協商，率然以暴力相向，造成告訴人身體
    受有上開傷害，所為應予非難；惟兼衡被告犯後坦承犯行，
    且於原審時表明有和解意願，願賠償告訴人醫療費用，然因
    原審前排定調解期日安排被告與告訴人調解，告訴人並未到
    庭，致未能調解成立，堪認被告犯後態度尚佳，並參以其素
    行、國中畢業之智識程度（見原審個人戶籍資料查詢結果）
    、家庭經濟狀況、犯罪動機、目的、手段、告訴人所受傷勢
    等一切情狀」，係以行為人責任為基礎，斟酌刑法第57條各
    款事由，而為刑之量定，既未濫用自由裁量之權限，亦無逾
    越職權或違反比例原則、罪刑均衡原則，自難認有何違法或
    不當。基此，檢察官上訴意旨謂原審量刑過輕云云，即非可
    採。
四、綜上所述，檢察官循告訴人請求上訴之意旨，以原判決關於
    被告主觀犯意認定有誤及量刑過輕云云，既未提出其他積極
    證據足資證明被告係基於殺人之不確定故意而為本件犯行，
    尚難說服本院推翻原判決，另為不利於被告之認定。從而，
    本件檢察官之上訴，並無理由，應予駁回。
據上論斷，應依刑事訴訟法第368條、第373條，判決如主文。
本案經檢察官吳育增提起公訴，檢察官陳炎辰提起上訴，檢察官
侯名皇到庭執行職務。
中　　華　　民　　國　　110 　年　　5 　　月　　27　　日
　　　　　　　　　刑事第一庭    審判長法　官　李釱任
　　　　　　　　　　　　　　　　　　　法　官　呂煜仁
　　　　　　　　　　　　　　　　　　　法　官　崔玲琦
以上正本證明與原本無異。
如不服本判決，應於收受送達後20日內向本院提出上訴書狀，其
未敘述上訴之理由者並得於提起上訴後20日內向本院補提理由書
（均須按他造當事人之人數附繕本）「切勿逕送上級法院」。
                                      書記官  李政庭
中　　華　　民　　國　　110 　年　　5 　　月　　27　　日

附錄：本案論罪科刑法條全文
中華民國刑法第277條
傷害人之身體或健康者，處5年以下有期徒刑、拘役或50萬元以
下罰金。
犯前項之罪，因而致人於死者，處無期徒刑或7年以上有期徒刑
；致重傷者，處3年以上10年以下有期徒刑。